最高法院刑事判決　　　　　　　　　　　　　　　　　八十八年度台非字第九○號
　　上訴人　最高法院檢察署檢察總長
　　被　告　甲○○
右上訴人因被告違反商標法案件，對於台灣高等法院中華民國八十七年八月七日第二
審確定判決（八十七年度上易字第三九七號，起訴案號：台灣台北地方法院檢察署八
十六年度偵字第一一七二六號），認為違法，提起非常上訴，本院判決如左：
    主  文
原判決撤銷，由台灣高等法院依判決前之程序更為審判。
    理  由
非常上訴理由稱：「一、按商標法第六十條規定：『在評定程序進行中，凡有提出關
於商標專用權之刑事訴訟者，應於評定商標專用權之評決確定前，停止其訴訟程序之
進行。』本件被告於違反商標專用權之刑事訴訟進行中，已具狀向經濟部中央標準局
申請為告訴人所有之『爵貂ｓａｂｌｅ』商標無效之評定在案（見原審卷所附被告選
任辯護人民國八十七年四月三十日刑事辯護意旨狀第五頁反面），雖未提出該申請書
供參，惟訴訟程序之應否進行乃法院應依職權調查之事項。經查被告確於八十七年七
月二十四日將同年月二十三日書立之評定申請書向經濟部中央標準局提出申請，有該
申請書及經濟部中央標準局自行收納款項統一收據可稽（隨文檢送），顯見原審有首
揭規定應停止訴訟程序進行之情形，詎原審於審判期日竟未調查上開證據，而逕為實
體科刑判決，即屬違法。二、又按刑事判決確定後，發見該案件認定犯罪事實與所採
用證據顯屬不符，自屬審判違背法令，得提起非常上訴，業經司法院大法官會議釋字
第一四六號解釋有案。復查正商標與聯合商標係不同之商標，各別取得其商標專用權
；又商標自註冊之日起，取得商標專用權；而申請商標註冊者，須於商標主管機關審
查合法並公告於商標主管機關公報，自公告之日起滿三個月無人異議或異議不成立確
定後，始予註冊，並以公告期滿次日為註冊日，此觀商標法第二條、第二十一條、第
二十二條、第四十一條第一項之規定自明，亦有經濟部中央標準局八十七年十月二十
六日台商九八一字第二一七二九○號函可供參考（隨文檢送）。本件原判決認定被告
明知『ｓａｂｌｅ』商標圖樣係優士富實業有限公司向經濟部中央標準局取得商標專
用權，指定使用於鑰匙圈之裝飾品及美工刀、拆信刀等商品，竟於不詳時間，向不詳
姓名人洽購仿冒『ｓａｂｌｅ』商標圖樣之鑰匙圈及包裝上印有仿冒『ｓａｂｌｅ』
商標之拆信刀、鑰匙圈及原子筆之禮盒，於八十六年四月九日在台北市世貿中心展覽
場將之販賣予不知名之顧客一次，嗣於八十六年四月十一日十五時三十分許，在同一
地點提供上開商標鑰匙圈之型錄公開展示求售而為警當場查獲等犯罪事實。經查告訴
人提出業已依法取得商標專用權者乃『爵貂ｓａｂｌｅ』商標圖樣，有經濟部中央標
準局第00000000號商標註冊證附卷可稽（見偵查卷第二十六頁），其為正商
標。而聯合商標『ｓａｂｌｅ』甫於八十六年四月一日經公告於商標公報（見偵查卷
第二十七頁），揆之前揭規定，如無人異議或異議不成立確定，則須遲至八十六年七
月一日始得註冊，取得商標專用權。依卷內證據顯示，『爵貂ｓａｂｌｅ』與『ｓａ
ｂｌｅ』係不同之商標，各別取得其商標專用權，被告於八十六年四月九日及十一日
販賣鑰匙圈及產品型錄時，『ｓａｂｌｅ』尚未取得商標專用權，詎原判決竟採用上
開『爵貂ｓａｂｌｅ』商標註冊證，認定告訴人已取得『ｓａｂｌｅ』商標專用權，
被告販賣印有『ｓａｂｌｅ』商標商品之犯行，即有認定犯罪事實與所採用證據顯屬
不符之違背法令。又『ｓａｂｌｅ』聯合商標審定後未註冊前如於同一商品使用之，
應成立使用「近似」於他人註冊商標之圖樣罪（見上開隨文檢送之經濟部中央標準局
函說明三），原判決竟論以使用『相同』於他人註冊商標之圖樣罪，亦有未洽。案經
確定，爰依刑事訴訟法第四百四十一條、第四百四十三條提起非常上訴，以資糾正。
」
本院按商標自註冊之日起，由註冊人取得商標專用權；正商標與聯合商標係不同之商
標，各別取得其商標專用權；又申請商標註冊者，須於商標主管機關審查合法並公告
於商標主管機關公報，自公告之日起滿三個月無人異議或異議不成立確定後，始予註
冊，並以公告期滿次日為註冊日，此觀商標法第二十一條、二十二條、第四十一條之
規定自明。本件原判決認定被告明知「sable 」商標圖樣係告訴人向中央標準局註冊
登記，取得商標專用權，指定使用於鑰匙圈之裝飾品及美工刀、拆信刀等商品，竟於
不詳時間，向不詳姓名之人洽購仿冒「sable 」商標圖樣之鑰匙圈及包裝上印有仿冒
「sable 」商標之拆信刀、鑰匙圈及原子筆之禮盒，於八十六年四月九日在台北市世
貿中心展覽場，販賣上開仿冒「sable 」商標之鑰匙圈商品一個予不知名之顧客一次
，嗣於八十六年四月十一日十五時三十分許，在同一地點提供印有仿冒上開商標鑰匙
圈之型錄公開展示求售，為警當場查獲等情。而告訴人所提出已取得商標專用權者係
「爵貂sable 」商標圖樣，有經濟部中央標準局第00000000號商標註冊證附
卷可稽（見偵卷第二六頁）。「爵貂sable 」為正商標，「sable 」聯合商標則係八
十六年四月一日經公告於商標公報上（見偵卷第二七頁），依前開規定，如無人異議
或異議不成立確定，仍遲至八十六年七月一日始能註冊取得商標專用權。被告於八十
六年四月九日販賣上開鑰匙圈商品時，告訴人尚未取得「sable 」商標專用權，原判
決竟採用告訴人所提出之「爵貂sable 」商標註冊證，認定告訴人已取得「sable 」
商標專用權，被告有販賣仿冒「sable 」商標之商品犯行，論以明知為同一商品使用
「相同」（僅使用上開正商標之英文部分，係「近似」而非「相同」）於他人註冊商
標之圖樣之商品而販賣罪，委有認定犯罪事實與所採用證據不相符合之違背法令。案
經確定，且於被告不利。非常上訴意旨執以指摘，洵有理由，為維持被告審級利益，
應將原判決撤銷，由原審法院依判決前之程序更為審判，以資救濟。
據上論結，應依刑事訴訟法第四百四十七條第二項、第一項第一款，判決如主文。
中      華      民      國    八十八    年      四      月      二      日
                              最高法院刑事第四庭
                                  審判長法官  黃  劍  青
                                        法官  劉  敬  一
                                        法官  林  增  福
                                        法官  邵  燕  玲
                                        法官  張  清  埤
      右正本證明與原本無異
                                              書  記  官
中      華      民      國    八十八    年      四      月      八      日
